【裁判字號】    89,上更(一),286
【裁判日期】    890428
【裁判案由】    違反槍砲彈藥刀械管制條例
【裁判全文】
臺灣高等法院刑事判決                  八十九年度上更(一)字第二八六號
    上  訴  人
    即  被  告  甲○○
        （原名為黃啟文）
    選任辯護人  孫隆賢
右上訴人，因槍彈藥刀械管制條例案件，不服臺灣板橋地方法院，八十六年度訴字
第二六八五號，中華民國八十七年十一月三十日第一審判決（起訴案號：臺灣板橋地
方法院檢察署八十六年度偵字第七五０八號）提起上訴，本院判決如左：
    主      文
原判決關於無故持有槍枝部分撤銷。
甲○○未經許可，無故持有可發射子彈具有殺傷力之槍枝，處有期徒刑柒月。扣案如
附表所示之手槍乙支沒收。
    事      實
一、甲○○（原名為黃啟文，嗣後更名為甲○○）於民國（下同）八十四年間某日，
    至台中市第一廣場某玩具模型店，購買如附表編號一所示之可發射子彈具有殺傷
    力之仿半自動手槍製造之玩具槍一支（含彈匣壹個，槍枝管制編號000000
    0000），未經許可持有之，將之置放於其位於台北縣板橋市○○路○段二四
    五巷十九弄十四號五樓之租屋處。迄於八十六年三月二十八日下午六時三十分許
    ，在上址為警查獲，如扣得如附表所示之物。
二、案經台北市政府警察局中山分局報請台灣板橋地方法院檢察署檢察官偵查起訴。
    理      由
一、訊據上訴人即被告甲○○僅坦承持有前揭槍枝之事實，惟矢口否認有何違反槍砲
    彈藥刀械管制條例之犯行，辯稱：伊係因一時好奇，才購買前揭槍枝來收藏云云
    ；被告選任辯護人則以：內政部警政署刑事警察局所做之鑑驗報告並未具體載明
    該槍枝之發射動能（焦耳），不得依此遽認前揭槍枝具殺傷力云云為被告辯護。
    惟查：前揭扣案如附表編號一所示之玩具槍一支（含彈匣壹個，槍枝管制編號0
    000000000），經送內政部警政署刑事警察局鑑驗結果，認係仿半自動
    手槍製造之玩具手槍改造而成，槍管材質為金屬，且已貫通，機械性能良好，認
    具殺傷力，有該局八十六年四月九日刑鑑字第二二三五五號鑑驗通知書一紙在卷
    可稽（偵查卷內第十七頁正面）。參以內政部警政署刑事警察局之槍枝殺傷力鑑
    驗說明，認送鑑槍枝係以擊發底火（藥）引爆子彈內火藥為發射動力，依該局對
    同型式同材質之槍枝實驗結果，倘裝填子彈適當（即裝填底火，適量火藥及金屬
    彈丸等使成為適合送鑑槍枝擊發，構造完整之子彈），則其最具威力之發射動能
    ，均可達二十焦耳＼平方公分以上，足以穿入人體皮肉層（本院上訴卷內）。又
    槍砲彈藥刀械管制條例所稱可發射子彈具殺傷力之槍枝，祇須其槍枝有此性能為
    已足，不以實際發射為必要。前揭如附表編號一所示之玩具手槍既經內政部警政
    署刑事警察局鑑定認係具殺傷力之槍枝，本院自毋庸再將上開槍枝送請複驗及作
    實際射擊之鑑驗，併此敘明。另查，被告甲○○為警查獲同時，亦當場被扣得散
    置於現場之如附表所示之子彈、火藥、底火等物，是以，被告持有前揭槍枝之動
    機，甚有可議，應顯非僅係單純基於好奇買來收藏而不知違法情事，堪以認定。
    本案事證明確，被告犯行洵堪認定，應予依法論科。
二、按槍砲彈藥刀械管制條例業於八十六年十一月二十四日修正公布，並於同年月二
    十六日生效施行，依修正後該條例第十一條第四項規定，未經許可持有同條例第
    四條第一款之槍砲者，其法定刑與修正前相同構成要件之同條例第十條第三項規
    定之法定刑比較，以修正前之上述條例第十條第三項之規定為有利於行為人；被
    告甲○○於犯罪後法律既已有變更，依刑法第二條第一項但書之規定，自應適用
    最有利於被告之修正前之上揭條例之規定。核被告所為，係犯修正前槍砲彈藥刀
    械管制條例第十條第三項之未經許可無故持有可發射子彈具有殺傷力之槍砲罪。
三、原審據以論罪科刑固非無見，惟按保安處分係對受處分人將來之危險性所為拘束
    其身體、自由等之處置，以達教化與治療之目的，為刑罰之補充制度，本諸法治
    國家保障人權之原理及刑法之保護作用，其法律規定之內容，應受比例原則之規
    範，使保安處分之宣告，與行為人所為行為之嚴重性、行為人所表現之危險性，
    及對於行為人未來行為之期待性相當。槍砲彈藥刀械管制條例第十九條第一項規
    定：「犯第七條、第八條、第十條、第十一條、第十二條第一項至第三項、第十
    三條第一項至第三項之罪，經判處有期徒刑者，應於刑之執行完畢或赦免後，令
    入勞動場所，強制工作，其期間為三年。」此項規定不問對行為人有無預防矯治
    其社會危險性之必要，一律宣付強制工作三年，限制其中不具社會危險性之受處
    分人之身體、自由部分，其所採措施與所欲達成預防矯治之目的及所需程度，不
    合憲法第二十三條所定之比例原則。犯上開條例第十九條所定之罪，不問對行為
    人有無預防矯治其社會危險性之必要，一律宣付強制工作三年之部分，與本解釋
    意旨不符，應自本解釋公布之日起不予適用。此經司法院大法官會議以釋字第四
    七一號解釋闡述明確。經查，本案被告並無前科，犯罪後坦承犯案，犯後態度良
    好，應認其行為之嚴重性、及被告所表現之危險性非屬重大，且經宣告有期徒刑
    七月亦非重刑，應可期待被告未來將改過自新，故本院衡諸前情，認本件以不宣
    告強制工作之保安處分為宜。被告上訴意旨原判決宣告保安處分尚有不當，為有
    理由，應由本院將原判決撤銷改判。爰審酌被告犯罪動機、目的、手段、所生危
    害及犯後態度等一切情狀量處如主文所示之刑，以示懲戒。扣案如附表所示槍枝
    一把（含彈匣一個），應依刑法第三十八條第一項第一款規定沒收。
據上論斷，應依刑事訴訟法第三百六十九條第一項前段、第三百六十四條、第二百九
十九條第一項前段，修正前槍砲彈藥刀械管制條例第十條第三項，刑法第二條第一項
但書、第十一條前段、第三十八條第一項第一款，判決如主文。
本案經檢察官吳國南到庭執行職務。
中     華     民     國    八十九   年       四       月     二十八     日
                             臺灣高等法院刑事第二十五庭
                 審判長法  官  許  國  宏
                                       法  官  袁  從  楨
                                       法  官  洪  光  燦
右正本證明與原本無異。
不得上訴。
                                       書記官  張  永  富
中     華     民     國    八十九   年       五       月       二       日
附錄：本案論罪科刑法條全文
修正前槍砲彈藥刀械管制條例第十條：
未經許可製造、販賣或運輸第四條第一款所稱其他可發射金屬或子彈具有殺傷力之各
式槍砲者，處五年以下有期徒刑。
意圖供自己或他人犯罪之用，而犯前項之罪者，處六月以上五年以下有期徒刑，得併
科三萬元以下罰金。
未經許可無故持有、寄藏或意圖販賣而陳列第一項所列各式槍砲之一者，處三年以下
有期徒刑。
第一項及第二項之未遂犯罰之。
附表：
┌──────┬────────────────────────┐
│扣案物品數量│          說                      明            │
├──────┼────────────────────────┤
│手槍壹支    │（含彈匣壹個，槍枝管制編號0000000000）│
│            │認係仿半自動手槍製造之玩具手槍改造而成，槍管材  │
│            │質為金屬，且已貫通，機械性能良好，認具殺傷力。  │
└──────┴────────────────────────┘


司法院資訊處製作；財團法人民間司法改革基金會備份。
